臺灣高雄地方法院刑事判決　　　　　　　 95年度訴字第588號
公　訴　人　臺灣高雄地方法院檢察署檢察官
被　　　告　乙○○
指定辯護人　本院公設辯護人黃文德
上列被告因偽造有價證券等案件，經檢察官提起公訴（95年度偵
緝字第167 號），本院判決如下：
    主  文
乙○○共同連續意圖供行使之用，而偽造有價證券，累犯，處有
期徒刑肆年。偽造如附表一所示之本票肆紙、如附表二所示之署
名、指印，均沒收之。
    事  實
一、乙○○前於民國92年間，因詐欺案件，經臺灣屏東地方法院
    以92年度易字第560 號判決有期徒刑4 月確定，甫於93年6
    月27日縮刑期滿，翌日因徒刑執行完畢出監，詎仍不知悔改
    。緣丁○○（另由本院以94年度訴緝字第107 號案件審理中
    ）知悉丙○○因故無法向銀行辦理借款，竟與乙○○共同基
    於意圖供行使之用偽造有價證券、意圖為自己不法之所有及
    偽造文書進而行使之概括犯意聯絡，由乙○○冒名「張順德
    」、丁○○冒名「劉銘燦」，於94年4 、5 月間，在丙○○
    所經營位在高雄市○○區○○街66號之嘉崎電器行，向丙○○佯稱：可助渠向銀行貸款新臺幣（下同）180 萬元，惟須
    先與其等交換使用支票。且保證會在支票發票日前存入存款
    以供兌現，不會讓支票跳票，藉此方法以提高丙○○信用云
    云，使丙○○陷於錯誤，遂應允與其等2 人交換票據。乙○○遂連續於附表一所示之發票日期，在上開電器行內，偽造
    發票人為「張順德」之如附表一所示之本票4 紙，交予丙○○而為行使，以資擔保。丙○○收受後，乃陸續簽發如附表
    二所示之支票12紙，並於附表二所示簽收日期，交付如附表
    二所示之支票予乙○○、丁○○。乙○○、丁○○收受上開
    支票後，遂於附表二所示簽收日期，在上開支票存根聯下方
    ，偽造「張順德」、「劉銘燦」之署名各1 枚，表明係「張
    順德」、「劉銘燦」本人親領各該支票之意後，將各該支票
    存根聯交予丙○○而為行使，足生損害於丙○○及「張順德
    」、「劉銘燦」等人。乙○○與丁○○復旋持上開支票向他
    人調現得款花用。嗣因乙○○所簽發之本票均未兌現，丙○○始循線查悉上情。
二、案經丙○○訴由臺灣高雄地方法院檢察署檢察官偵查起訴。
    理  由
一、證據能力有無之認定：
（一）告訴人丙○○於偵訊時之陳述：
   1、按證人依法應具結而未具結，其證言不得作為證據，刑事
      訴訟法第158 條之3 定有明文；復按告訴人之指訴雖係以
      使被告受刑事訴追為目的，但非刑事訴訟法第3 條所稱之
      「當事人」，乃當事人以外之第三人，除依同法第271 條
      之1 規定到庭單純陳述意見時，毋庸具結外，如就與待證
      事實有重要關係之親身知覺、體驗事實陳述時，即居於證
      人之地位，依上開增訂公布之規定，自應依同法第186 條
      第1 項規定命其具結，使告訴人知悉其有據實陳述之義務
      ，以擔保其證言之真實性，該供述證據始具證據能力，如
      未踐行人證之法定調查程序，應不得作為證據（最高法院
      93年度臺上字第6838號裁判意旨參照）。
   2、查告訴人丙○○於檢察官偵訊時，並未經檢察官告以具結
      之義務及偽證罪之處罰，且未於供前或供後使渠具結，是
      依前揭說明，該偵訊筆錄有關告訴人之證詞部分，無證據
      能力，本院自不得採為判斷之依據。
（二）共同被告丁○○於偵訊時之供述：
   1、共同被告丁○○於檢察官94年9 月22日、同年10月27日訊
      問時之陳述：
 （1）被告丁○○於檢察官偵訊中之供述，雖未經檢察官依證人
      詰問程序命具結後詰問，惟渠於偵訊中均係以被告身分接
      受訊問，而非以證人身分接受詰問，均非屬「依法應具結
      」之人，核與刑事訴訟法第158 條之3 所定之「依法應具
      結而未具結者」有間，尚不能僅以其未經具結即認為無證
      據能力。惟刑事訴訟法第159 條第1 項之所以排除「被告
      以外之人於審判外之陳述」之證據能力，無非係以該「被
      告以外之人於審判外之陳述」於本案中並未經具結，且其
      陳述未經對造當事人之反詰問。蓋未經具結之證言，即使
      為虛偽陳述，亦不構成偽證罪，其陳述欠缺真實性擔保；
      而未經反詰問之陳述，無法經由反詰問之過程確認其證言
      之真實性。簡言之，刑事訴訟法第159 條第1 項之立法目
      的，主要係因被告以外之人於審判外之陳述，無法擔保其
      陳述之真實性，故原則上不得作為實質證據。惟若被告以
      外之人在審判外之陳述，具有可擔保其陳述真實性之情況
      存在，此時即與刑事訴訟法第159 條第1 項之立法目的無
      違，則無排除其證據能力之必要。故刑事訴訟法第159 條
      之2 及第159 條之3 關於「於檢察事務官、司法警察官或
      司法警察調查中所為之陳述」，乃規定其陳述具有「可信
      之特別情況」時，得為證據。乃因其陳述具有「可信之特
      別情況」，已有「真實性擔保」，故雖未經具結，亦未經
      反詰問，亦認其陳述具有證據能力。惟又觀之我國刑事訴
      訟法第159 條之1 規定：「被告以外之人於審判外向法官
      所為之陳述，得為證據。被告以外之人於偵查中向檢察官
      所為之陳述，除顯有不可信之情況者外，得為證據。」而
      就被告以外之人於審判外向法官或偵查中向檢察官所為之
      陳述，明文規定具有證據能力，而未如同法第159 條之2
      及第159 條之3 所規定須以「有可信之特別情況」為要件
      。審究上開規定之所以區分不同之詢問而為不同要件規定
      之原因，除於法官或檢察官面前之陳述，通常均係基於自
      由意志而陳述，其陳述較無「缺乏任意性」之疑慮外，更
      因法官及檢察官就證人、鑑定人有命其具結之權力，而證
      人、鑑定人於具結後如有虛偽陳述，即須受偽證罪之處罰
      ，而透過具結程序使其陳述具有一定程度之真實性擔保，
      此亦係何以刑事訴訟法第158 條之3 規定「證人、鑑定人
      依法應具結而未具結者，其證言或鑑定意見，不得作為證
      據。」之理由。故若被告以外之人於審判外向法官或檢察
      官所為之陳述，並未經具結或對造當事人之對質詰問，亦
      無其他真實性擔保之情形下，即不應認為具有證據能力。
      而檢察事務官、司法警察、司法警察官並無命證人具結之
      權力，無法經由命具結之法定程序中獲得真實性擔保，故
      被告以外之人在其等調查中之陳述，則須有「可信之特別
      情況」，而有一定之「真實性擔保」時，始具有證據能力
      。經查，共同被告丁○○於檢察官94年9 月22日、同年10
      月27日偵查中之供述，雖係「於偵查中向檢察官所為之陳
      述」，惟渠係以被告身分接受訊問，並未經具結，如為虛
      偽陳述，亦不負偽證罪之責任，其供述並無任何真實性之
      擔保，故尚不得依刑事訴訟法第159 條之1 第2 項之規定
      ，而逕認為具有證據能力。
 （2）惟就共同被告丁○○於94年9 月22日、同年10月27日偵查
      中關於本案被告之陳述，被告及指定辯護人於本院準備程
      序時，已表示同意該證據方法之證據能力，且本院審酌渠
      既係在檢察官面前所為之陳述，其陳述自無欠缺任意性之
      疑慮，以之作為證據，並無不適當之處，則依刑事訴訟法
      第159 條之5 之規定，亦得作為證據。
   2、共同被告丁○○於95年1月19日偵訊時之陳述：
 （1）按被告以外之人於審判外之言詞或書面陳述，除法律有規
      定者外，不得為證據；被告以外之人於偵訊中向檢察官所
      為之陳述，除顯有不可信之情況者外，得為證據，刑事訴
      訟法第159 條第1 項、第159 條之1 第2 項分別定有明文
      。而所謂不可信情況之認定，法院應審酌被告以外之人於
      陳述時之外在環境及情況，例如：陳述時之心理狀況、有
      無受到外力干擾等，以為判斷之依據，故係決定陳述有無
      證據能力，而非決定陳述內容之證明力（法院辦理刑事訴
      訟案件應行注意事項89參照）。職是，被告以外之人前於
      偵查中已具結而為證述，除反對該項供述得具有證據能力
      之一方，已釋明「顯有不可信之情況」之理由外，皆得為
      證據。
 （2）查證人即共同被告丁○○在檢察官95年1 月19日偵查時，
      係以證人之身份，經檢察官告以具結之義務及偽證之處罰
      ，經渠具結，而於負擔偽證罪之處罰心理下所為，係經以
      具結擔保渠證述之真實性。又司法實務運作上，咸認偵查
      中檢察官向被告以外之人所取得之陳述，原則上均能遵守
      法律規定，不致違法取供，其可信性極高，因而明定除顯
      有不可信之情況者外，得為證據。亦即，被告以外之人於
      偵查中依法應具結者已具結，向檢察官所為之陳述，原則
      上具有證據能力，於例外「顯有不可信之情況」，始不具
      證據能力。證人丁○○於檢察官95年1 月19日訊問時之證
      述，並無證據顯示係遭受強暴、脅迫、詐欺、利誘等外力
      干擾情形，或在影響其心理狀況致妨礙其自由陳述等顯不
      可信之情況下所為。渠於偵訊時之陳述既無顯不可信之情
      況，依上開說明，自有證據能力。
（三）其餘證據方法之證據能力：
   1、按傳聞法則之重要理論依據，在於傳聞證據未經當事人之
      反對詰問予以核實，乃予排斥。惟若當事人已放棄對原供
      述人之反對詰問權，於法院審判時表明同意該等傳聞證據
      可作為證據，基於證據資料愈豐富，愈有助於真實發現之
      理念，並貫徹刑事訴訟法修法加重當事人進行主義之精神
      ，確認當事人對於證據能力有處分權之制度，傳聞證據經
      當事人同意作為證據，法院認為適當者，亦得為證據。另
      當事人於調查證據時，對於傳聞證據表示「沒有意見」、
      「對於證據調查無意見」，而未於言詞辯論終結前聲明異
      議，應視為已有將該等傳聞證據採為證據之同意，此刑事
      訴訟法第159 條之5 定有明文。
   2、被告及指定辯護人於本院準備程序時，已表示對於全案卷
      證之證據能力均無意見，且於本院調查證據時，未於言詞
      辯論終結前聲明異議，依刑事訴訟法第159 條之5 規定，
      應視為被告及指定辯護人已同意告訴人於檢察事務官詢問
      時之陳述、陽信銀行小港分行95年6 月2 日函及檢附之告
      訴人帳號：00000000000 號帳戶基本資料、交易明細及退
      票紀錄、第一商業銀行小港分行95年6 月23日函及其函覆
      之支票號碼QB0000000 、QB0000000 號尚未提示；QB0000
      000 （提示行：臺南區中小企業銀行營業部）、QB000000
      00（提示行：臺南區中小企業銀行營業部）、QB0000000
      （提示行：遠東商業銀行中正分行）已遭本行退票；QB00
      000000查無此支票號碼、並檢送告訴人開戶基本資料及交
      易明細、陽信銀行小港分行95年8 月11日函及檢附之告訴
      人原高新支存帳戶000-000000000 ，支票號碼KS0000000
      （提示行一銀高雄）、KS0000000 （提示行一銀高雄）等
      支票影本等資料、第一商業銀行小港分行95年9 月11日函
      及檢附之告訴人帳號00000000000 ，支票號碼QB0000000
      支票影本等資料、陽信銀行小港分行95年8 月11日函及檢
      附之告訴人原高新支存帳戶000-000000000 ，支票號碼KS
      0000000 （提示行一銀高雄）、KS0000 000（提示行一銀
      高雄）及其相關資料、第一商業銀行博愛分行95年11月30
      日函及所附之帳號00000000000 號帳戶之原始開戶資料具
      有證據能力，而可作為證據。本院斟酌上開證據並非非法
      取得，亦無證明力明顯過低之情形，是均得採為證據。
二、得心證之理由
（一）上開犯罪事實，業據被告於偵訊及本院審理時供認不諱（
      見95年1 月19日偵訊筆錄、本院95年12月14日、96年2 月
      14日審判筆錄）。證人即告訴人丙○○於本院審理時亦結
      證稱：被告與共同被告丁○○，至渠所經營之電器行內，
      由被告冒用「張順德」名義，共同被告丁○○冒用「劉銘
      燦」名義，向渠佯稱：可助渠向第一銀行申請貸款，惟需
      先簽發支票以資週轉，由被告等替渠作支票在銀行之業績
      ，將渠金額額度使用到某一個程度；並保證會將現金存入
      銀行供人提示，不會讓票據遭退票云云，渠遂陸續簽發支
      票交予被告及共同被告丁○○收執，並由被告以「張順德
      」名義、共同被告丁○○以「劉銘燦」名義，在支票存根
      聯上簽收。再由被告簽發本票交其收執，用以建立互信關
      係，並供作質押；至本票票面金額與支票之票面金額不符
      ，係因被告告知本票並未帶出，遂由渠先簽發支票交予被
      告收執。嗣被告等將上開支票質押於地下錢莊，向錢莊借
      款，借得之款項並未交付渠使用等語綦詳（見95年12月14
      日、96年2 月14日審判筆錄）。證人即共同被告丁○○於
      偵訊及本院審理時亦證稱：渠因與被告一起開公司，資金
      不夠，遂向告訴人借用支票。渠係以「劉銘燦」名義簽收
      ，因當時渠經發布通緝，遂冒用「劉銘燦」名義。剛開始
      渠與被告均有至告訴人經營之電器行，渠剛開始有將支票
      持往地下錢莊借錢，渠知悉被告冒用「張順德」名義等語
      甚詳（見94年9 月22日偵訊筆錄、95年12月14日審判筆錄
      ）。復有附表一所示本票影本4 紙、附表二所示支票之存
      根聯12紙、「張順德」、「劉銘燦」名片各1 紙、附表二
      編號2 、8 所示之支票各1 紙、陽信銀行小港分行95年6
      月2 日函及檢附之告訴人帳號：00000000000 號帳戶基本
      資料、交易明細及退票紀錄、第一商業銀行小港分行95年
      6 月23日函及其函覆之支票號碼QB0000000 、QB0000000
      號尚未提示；QB0000 000（提示行：臺南區中小企業銀行
      營業部）、QB000000 00 （提示行：臺南區中小企業銀行
      營業部）、QB0000000 （提示行：遠東商業銀行中正分行
      ）已遭本行退票；QB00 000000 查無此支票號碼、並檢送
      告訴人開戶基本資料及交易明細、陽信銀行小港分行95年
      8 月11日函及檢附之告訴人原高新支存帳戶000-00000000
      0 ，支票號碼KS0000000 （提示行一銀高雄）、KS000000
      0 （提示行一銀高雄）等支票影本等資料、第一商業銀行
      小港分行95年9 月11日函及檢附之告訴人帳號0000000000
      0 ，支票號碼QB0000000 支票影本等資料、陽信銀行小港
      分行95年8 月11日函及檢附之告訴人原高新支存帳戶000-
      000000000 ，支票號碼KS 0000000（提示行一銀高雄）、
      KS0000 000（提示行一銀高雄）及其相關資料、第一商業
      銀行博愛分行95年11月30日函及所附之帳號00000000000
      號帳戶之原始開戶資料各1份在卷可資佐證。
（二）被告及共同被告丁○○雖對於本案係由何人起意；取得票
      據後由何人使用等節互有爭議。然按共同正犯間，非僅就
      其自己實施之行為負其責任，並在犯意聯絡之範圍內，對
      於他共同正犯所實施之行為，亦應共同負責（最高法院32
      年上字第1905號）。查被告於本院審理時已供認上情不諱
      。其於準備程序時雖辯稱：係共同被告丁○○指使其向告
      訴人誆稱可助渠辦理貸款等語（見95年5 月10日審判筆錄
      ）。然被告於本院審理時亦稱：係共同被告丁○○誆騙告
      訴人，渠等談話時，其在共同被告丁○○旁邊，知悉共同
      被告丁○○與告訴人談話內容等語（見95年12月14日審判
      筆錄。又告訴人於本院審理時亦結證稱：係被告與共同被
      告丁○○一起向渠誆稱可助渠辦理貸款，使渠陷於錯誤，
      遂應允與其等2 人交換票據。係由被告及共同被告丁○○
      一起將本票交予渠收執；交付支票時，偶係被告1 人到場
      ，偶係共同被告丁○○1 人到場，偶係由被告與共同被告
      丁○○共同到場。其中票面金額10萬元之支票，係由渠交
      予共同被告丁○○等語（見95年12月14日、96年2 月14日
      審判筆錄）。證人即共同被告丁○○於本院審理時亦結證
      稱：渠知悉被告冒用「張順德」名義之事實。渠剛開始不
      知告訴人之信用有問題，有與被告一起去向告訴人陳稱可
      助渠向銀行借款等語（見本院95年12月14日審判筆錄），
      是被告與共同被告丁○○間就本案犯行應有犯意之聯絡及
      行為之分擔等情，應堪認定。是被告上開所辯，僅關涉被
      告犯罪之動機及犯罪後態度，仍無礙於被告本案犯罪情節
      之認定，附此敘明。
（三）縱上所述，足徵被告任意性之自白與事實相符，應堪採信
      。本案事證已臻明確，被告犯行，堪以認定，應依法論科
      。
三、適用法律及量刑
（一）新舊法比較：
   1、查被告行為後，刑法業於94年2 月2 日經總統以華總一義
      字第09400014901 號令修正公布，並於95年7 月1 日施行
      ，刑法施行法第1 條之1 亦於95年6 月14日經總統以華總
      一義字第09500085181 號令公布施行，參酌最高法院95年
      5 月23日刑事庭第8 次會議決議，修正後刑法第2 條第1
      項之規定，係規範行為後法律變更所生新舊法律比較適用
      之準據法，於修正後刑法施行後，應適用修正後刑法第2
      條第1 項之規定，為「從舊從輕」之比較。另於比較時應
      就罪刑有關之共犯、未遂犯、想像競合犯、牽連犯、連續
      犯、結合犯，以及累犯加重、自首減輕暨其他法定加減原
      因（如身分加減）與加減比例等一切情形，本於統一性及
      整體性原則，綜其全部罪刑之結果而為比較。本院審酌：
 （1）被告行為後，刑法第28條共犯之規定，業於94年1 月7 日
      修正，同年2 月2 日公布，並於95年7 月1 日施行。因該
      條新舊規定將「實施」二字改為「實行」，而排除陰謀及
      預備階段之適用。本案被告業已著手實行且既遂，是不論
      依修正前之刑法第28條或修正後之同法第28條之規定，均
      構成共同正犯，應逕依修正前刑法第28條，論以共同正犯
      。
 （2）修正後刑法第56條規定，業已刪除連續犯之規定。故連續
      數行為而犯同一罪名，依修正前刑法第56條規定，應以一
      罪論，但得加重其刑；而依修正後規定，則已無連續犯可
      資適用，即應將各次犯行以數罪併合處罰。是以適用修正
      前關於連續犯之規定，自係較為有利。
 （3）修正後刑法第33條第5 款規定「罰金：新臺幣一千元以上
      ，以百元計算之。」與修正前刑法第33條第5 款規定「罰
      金：一元以上。」不同，經比較新舊法結果，以被告行為
      時之舊法較為有利於被告。
 （4）刑法第55條牽連犯之規定，業於94年2 月2 日修正刪除，
      並於95年7 月1 日施行。是於新法修正施行後，被告之數
      犯罪行為，即須分論併罰。此刪除雖非犯罪構成要件之變
      更，但顯已影響行為人刑罰之法律效果，自屬法律有變更
      ，依新法第2 條第1 項規定，比較新、舊法結果，仍應適
      用較有利於被告之行為時法律即舊法論以牽連犯。
 （5）新修正刑法第47條關於累犯之規定，增加犯罪行為人之再
      犯係出於「故意」者，始有累犯加重之適用。本案被告再
      犯本件之罪，係出於故意，無論依修正前或修正後之刑法
      第47條規定（修正後係刑法第47條第1 項），均構成累犯
      ，依新修正之刑法第2 條第1 項前段之規定，應適用行為
      時之修正前刑法第47條規定論處。
 （6）經綜其全部罪刑之結果而為比較，以修正前刑法有利於被
      告，應一體適用修正前刑法之規定。
   2、刑法施行法雖亦於95年6 月14日修正增訂第1 條之1 （有
      關罰金刑之貨幣單位及最高數額），並自95年7 月1日 起
      施行，亦即，在該條文增訂之前，刑法分則編有關罰金之
      貨幣單位係銀元（銀元與新臺幣之折算比例為一比三），
      且依刑法分則編應處罰金者，應適用罰金罰鍰提高標準條
      例第1 條、第5 條規定，就72年6 月26日前修正之刑法條
      文，罰金數額提高2 至10倍，其後修正者則不提高倍數；
      而修正刑法施行後，因刑法第33條第5 款所定罰金之貨幣
      單位，經修正為新臺幣後，刑法分則各罪所定罰金之貨幣
      單位亦應配合修正為新臺幣，為使刑法分則編各罪所定罰
      金之最高數額與刑法修正前趨於一致，乃增訂刑法施行法
      第1 條之1 ：「中華民國94年1 月7 日刑法修正施行後，
      刑法分則編所定罰金之貨幣單位為新臺幣。94年1 月7 日
      刑法修正時，刑法分則編未修正之條文定有罰金者，自94
      年1 月7 日刑法修正施行後，就其所定數額提高為30倍。
      但72年6 月26日至94年1 月7 日新增或修正之條文，就其
      所定數額提高為3 倍」，是以，自95年7 月1 日起，刑法
      分則編所定罰金之貨幣單位，由原來之銀元改為新臺幣，
      且於94年1 月7 日刑法修正時（94年1 月7 日係立法院三
      讀通過之日期），刑法分則編未修正之條文定有罰金者，
      復未於72年6 月26日至94年1 月7 日修正或新增，自95年
      7 月1 日起，有關罰金之數額提高為30 倍 。本案被告所
      犯刑法第339 條第1 項之罪，有罰金刑之處罰，且該條文
      於94年1 月7 日刑法修正時未經修正，亦未於72年6 月20
      日至94年1 月7 日間修正過，依增訂刑法施行法第1 條之
      1 規定，其罰金以新臺幣為單位，數額應提高30倍。此與
      修正前之罰金以銀元為單位，適用罰金罰鍰提高標準條例
      第1 條規定，應提高10倍，再經折算為新臺幣（銀元與新
      臺幣之折算比例為一比三），換算結果，亦為30倍。是以
      ，刑法施行法第1 條之1 施行後，罰金刑貨幣單位雖有「
      銀元」、「新臺幣」之更異，惟適用結果之罰金額度則無
      二致，就罰金法定刑提高之「刑罰權規範內容」並無利或
      不利變更，自不生新舊法之比較問題，惟應適用具特別法
      及準據法（刑法施行法第1 條之1 第1 項具有準據法性質
      ）之刑法施行法第1 條之1 規定（據上論斷併引刑法施行
      法第1 條之1 第1 項、第2 項前段）（參照臺灣高等法院
      暨所屬法院95年法律座談會刑事類提案第16、19號法律問
      題），併此指明。
（二）核被告所為，係犯刑法第201 條第1 項之意圖供行使之用
      ，而偽造有價證券罪、第339 條第1 項之詐欺取財罪、第
      216 條、第210 條之行使偽造私文書罪。被告與丁○○間
      ，就上開犯行，有犯意聯絡、行為分擔，均應論以共同正
      犯。次按偽造有價證券而復持以行使，其行使行為吸收於
      偽造行為之中，祇應論以偽造罪（最高法24年上字第458
      號、31年上字第88號判例意旨參照）。被告偽造署名、指
      印之部分行為，均係上開偽造私文書、偽造有價證券之部
      分行為，均不另論罪；又被告偽造私文書後復持以行使，
      其偽造之低度行為，為行使之高度行為所吸收，亦不另論
      罪。被告偽造有價證券後復持以行使，其行使之輕度行為
      ，已為偽造有價證券之重度行為所吸收，亦不另論罪。又
      被告如附表一編號1 、2 所示偽造有價證券之行為，時間
      甚為緊接，故按一般社會健全觀念，各該行為之獨立性極
      為薄弱，尚難以強行分開，從而在刑法評價上，自應認屬
      包括一罪之接續犯，較為合理（最高法院86年臺上字第32
      95號判例意旨參照）。另被告先後多次偽造有價證券、行
      使偽造私文書及詐欺取財犯行，時間均緊接，手法均相同
      ，觸犯均係構成要件相同之罪名，顯均係基於概括犯意反
      覆實施者，應依修正前刑法第56條之連續犯規定，從一情
      節重者，各論以連續偽造有價證券、連續行使偽造私文書
      及連續詐欺取財一罪，並均加重其刑。又被告詐得如附表
      二編號7 、11、12所示支票及行使偽造如附表二編號7 、
      11、12所示支票存根聯之行為，雖均未據起訴，惟與業經
      起訴之詐欺取財犯行及行使偽造私文書犯行，既有連續犯
      之裁判上一罪關係，自為起訴效力所及，本院自得併予審
      理。被告前開所犯連續意圖供行使之用而偽造有價證券罪
      、連續行使偽造私文書罪、連續詐欺取財數罪間，有方法
      、目的之牽連關係，均應依修正前刑法第55條後段之規定
      ，從一重依連續意圖供行使之用而偽造有價證券罪論處。
      又被告前於92年間，因詐欺案件，經臺灣屏東地方法院以
      92 年 度易字第560 號判決有期徒刑4 月確定，甫於93年
      6 月27日縮刑期滿，翌日因徒刑執行完畢出監，此有臺灣
      高等法院被告前案紀錄表在卷足參，其於有期徒刑執行完
      畢後5 年內，再故意犯本案有期徒刑以上之罪，為累犯，
      應依修正前刑法第47條規定加重其刑，並遞加之。爰審酌
      被告正值青壯年紀，卻不思以正當途徑賺取所得，冒用他
      人名義，詐取財物，且所為足生損害於告訴人之信用、名
      譽及社會金融秩序，誠屬不該。惟念其於本院審理中，業
      能全然坦承犯行，頗具悔意，犯後態度尚佳等一切情狀，
      爰量處如主文所示之刑。
（三）另按行為人用以詐欺取財之偽造、變造等書類，既已交付
      予被害人收受，則該物非屬行為人所有，除偽造書類上偽
      造之印文、署押，應依刑法第219 條予以沒收外，依同法
      第38條第3 項之規定，即不得再對各該書類諭知沒收（最
      高法院43年臺上字第747 號判例意旨參照）。經查：如附
      表一所示之偽造本票4 紙，現由告訴人持有中，已據告訴
      人於本院審理時陳述綦詳，因認上開本票並未滅失，應依
      刑法第205 條規定，不問屬於犯人與否，宣告沒收之。又
      如附表二所示偽造之「張順德」、「劉銘燦」署名，不問
      屬於犯人與否，均應依刑法第219 條之規定予以沒收；至
      扣案如附表二所示之支票存根聯，既經被告交付予告訴人
      收執，已俱非屬被告所有，本院自均不予宣告沒收。
（四）又辯護人雖請求本院依刑法第59條酌減被告之刑。惟按刑
      法第59條之酌量減輕其刑，必須犯罪另有特殊之原因與環
      境等等，在客觀上足以引起一般同情，認為即予宣告法定
      低度刑期尤嫌過重者，始有其適用（最高法院45年臺上字
      第1165號判例意旨參照）。是為此項裁量減刑時，必須就
      被告全部犯罪情狀予以審酌在客觀上是否有足以引起社會
      上一般人之同情，而可憫恕之情形，始稱適法。經查，被
      告年富力盛，竟捨正途不為，冒用他人名義偽造有價證券
      ，進而行使，並施用詐術、詐取他人財物，復冒用他人名
      義，偽造私文書並加以行使，其破壞社會金融秩序及告訴
      人、「張順德」、「劉銘燦」之信用、名譽甚鉅，並使告
      訴人受有102 萬2 千元之損失，情況慘重。又其迄今未與
      告訴人達成和解，賠償告訴人之損失等情，已據告訴人於
      本院審理時證述綦詳（見95年12月14日審判筆錄）。衡情
      被告並無何等足以引起一般同情之客觀情狀而應予以憫恕
      之情事存在，爰不依刑法第59條酌減其刑，附此敘明。
據上論斷，應依刑事訴訟法第299 條第1 項前段，刑法第2 條第
1 項前段、第201 條第1 項、第205 條、第216 條、第210 條、
第219 條、第339 條第1 項，修正前刑法第28條、第56條、第55
條、第47條，刑法施行法第1 條之1 ，判決如主文。
本案經檢察官甲○○到庭執行職務。
中　　華　　民　　國　　96　　年　　3　　月　　3　　日
                  刑事第九庭審判長法　官  王啟明
                                  法  官  王奕勳
                                  法  官  謝梨敏
以上正本證明與原本無異。
如不服本判決，應於判決送達後10日內，向本院提出上訴狀。
                                書記官  林志衡
中　　華　　民　　國　　96　　年　　3 　　月　　3 　　日
附錄本案所犯法條：
刑法第201 條第1 項
意圖供行使之用，而偽造、變造公債票、公司股票或其他有價證
券者，處3 年以上10年以下有期徒刑，得併科3000元以下罰金。
刑法第216條
行使第210 條至第215 條之文書者，依偽造、變造文書或登載不
實事項或使登載不實事項之規定處斷。
刑法第210 條
偽造、變造私文書，足以生損害於公眾或他人者，處5 年以下有
期徒刑。
刑法第339 條第1 項
意圖為自己或第三人不法之所有，以詐術使人將本人或第三人之
物交付者，處5 年以下有期徒刑、拘役或科或併科1000元以下罰
金。
附表一：
┌──┬────┬────┬────┬────┬────┬───────┐
│編號│ 發票人 │ 票  號 │票面金額│發票日期│ 到期日 │偽造之署名、指│
│    │        │        │        │        │        │印及數目      │
├──┼────┼────┼────┼────┼────┼───────┤
│ 1  │被告以「│663277  │15萬元  │94年4 月│94年4 月│偽造「張順德」│
│    │張順德」│        │        │1 日    │30日    │署名1 枚、指印│
│    │名義簽發│        │        │        │        │2 枚          │
├──┼────┼────┼────┼────┼────┼───────┤
│ 2  │同上    │663278  │20萬元  │同上    │同上    │偽造「張順德」│
│    │        │        │        │        │        │署名1 枚、指印│
│    │        │        │        │        │        │2 枚          │
├──┼────┼────┼────┼────┼────┼───────┤
│ 3  │同上    │663281  │3萬元   │94年4 月│94年4 月│偽造「張順德」│
│    │        │        │        │14日    │22日    │署名1 枚、指印│
│    │        │        │        │        │        │3 枚          │
├──┼────┼────┼────┼────┼────┼───────┤
│ 4  │同上    │663282  │75萬元  │94年4 月│94年5 月│偽造「張順德」│
│    │        │        │        │26日    │15日    │署名1 枚、指印│
│    │        │        │        │        │        │3 枚          │
└──┴────┴────┴────┴────┴────┴───────┘
  編號
附表二：
┌──┬────┬────┬────┬────┬────┬───────┐
│編號│付款人及│票面金額│ 受款人 │發票日期│簽收人及│偽造之署名及數│
│    │支票號碼│        │        │        │簽收日期│量            │
├──┼────┼────┼────┼────┼────┼───────┤
│ 1  │高新銀行│15萬元  │張順德  │94年4 月│被告以「│由被告偽造「張│
│    │KS551058│        │        │24日    │張順德」│順德」之署名1 │
│    │1       │        │        │        │名義於94│枚            │
│    │        │        │        │        │年4 月15│              │
│    │        │        │        │        │日簽收  │              │
├──┼────┼────┼────┼────┼────┼───────┤
│ 2  │第一商業│20萬元  │張順德  │94年5 月│被告以「│由被告偽造「張│
│    │銀行    │        │        │15日    │張順德」│順德」之署名1 │
│    │QB428298│        │        │        │名義於94│枚            │
│    │6       │        │        │        │年4 月26│              │
│    │        │        │        │        │日簽收  │              │
├──┼────┼────┼────┼────┼────┼───────┤
│ 3  │第一商業│10萬元  │張順德  │94年5 月│被告以「│由被告偽造「張│
│    │銀行    │        │        │15日    │張順德」│順德」之署名1 │
│    │QB428298│        │        │        │名義於94│枚            │
│    │8       │        │        │        │年4 月27│              │
│    │        │        │        │        │日簽收  │              │
├──┼────┼────┼────┼────┼────┼───────┤
│ 4  │高新銀行│15萬元  │張順德  │        │被告以「│由被告偽造「張│
│    │KS551485│        │        │        │張順德」│順德」之署名1 │
│    │1       │        │        │        │名義於94│枚            │
│    │        │        │        │        │年5 月5 │              │
│    │        │        │        │        │日簽收  │              │
├──┼────┼────┼────┼────┼────┼───────┤
│ 5  │高新銀行│5萬元   │張順德  │94年5 月│被告以「│由被告偽造「張│
│    │KS551485│        │        │24日    │張順德」│順德」之署名1 │
│    │2       │        │        │        │名義於94│枚            │
│    │        │        │        │        │年5 月5 │              │
│    │        │        │        │        │日簽收  │              │
├──┼────┼────┼────┼────┼────┼───────┤
│ 6  │高新銀行│10萬元  │張順德  │94年5 月│被告以「│由被告偽造「張│
│    │KS551485│        │        │14日    │張順德」│順德」之署名1 │
│    │3       │        │        │        │名義於94│枚            │
│    │        │        │        │        │年5 月5 │              │
│    │        │        │        │        │日簽收  │              │
├──┼────┼────┼────┼────┼────┼───────┤
│ 7  │第一商業│1萬元   │阿和    │94年5 月│被告以「│由被告偽造「張│
│    │銀行    │        │        │11日    │張順德」│順德」之署名1 │
│    │QB428299│        │        │        │名義於94│枚            │
│    │1       │        │        │        │年5 月11│              │
│    │        │        │        │        │日簽收  │              │
├──┼────┼────┼────┼────┼────┼───────┤
│ 8  │第一商業│10萬元  │劉銘燦  │94年5 月│共同被告│由共同被告陳燦│
│    │銀行    │        │        │21日    │丁○○以│祥偽造「劉銘燦│
│    │QB428299│        │        │        │「劉銘燦│」之署名1 枚  │
│    │7       │        │        │        │」名義於│              │
│    │        │        │        │        │94年5 月│              │
│    │        │        │        │        │13日簽收│              │
│    │        │        │        │        │        │              │
├──┼────┼────┼────┼────┼────┼───────┤
│ 9  │第一商業│8萬元   │阿和    │94年5 月│被告以「│由被告偽造「張│
│    │銀行    │        │        │20日    │張順德」│順德」之署名1 │
│    │QB428299│        │        │        │名義於94│枚            │
│    │2       │        │        │        │年5 月20│              │
│    │        │        │        │        │日簽收  │              │
│    │        │        │        │        │        │              │
│    │        │        │        │        │        │              │
│    │        │        │        │        │        │              │
├──┼────┼────┼────┼────┼────┼───────┤
│ 10 │第一商業│9 萬2 千│阿和    │94年5 月│被告以「│由被告偽造「張│
│    │銀行    │元      │        │29日    │張順德」│順德」之署名1 │
│    │QB428299│        │        │        │名義於94│枚            │
│    │3       │        │        │        │年5 月29│              │
│    │        │        │        │        │日簽收  │              │
├──┼────┼────┼────┼────┼────┼───────┤
│ 11 │高新銀行│3萬元   │生豐材料│94年5 月│被告以「│由被告偽造「張│
│    │KS551485│        │張順德  │16日    │張順德」│順德」之署名1 │
│    │7       │        │        │        │名義於不│枚            │
│    │        │        │        │        │詳日期簽│              │
│    │        │        │        │        │收      │              │
├──┼────┼────┼────┼────┼────┼───────┤
│ 12 │高新銀行│10萬元  │雷諾電器│94年5 月│被告以「│由被告偽造「張│
│    │KS551485│        │張順德  │20日    │張順德」│順德」之署名1 │
│    │8       │        │        │        │名義於與│枚            │
│    │        │        │        │        │編號11同│              │
│    │        │        │        │        │一日簽收│              │
│    │        │        │        │        │        │              │
└──┴────┴────┴────┴────┴────┴───────┘
